【裁判字號】    94,上訴,2038
【裁判日期】    950119
【裁判案由】    強盜等
【裁判全文】
臺灣高等法院臺中分院刑事判決        94年度上訴字第2038號
上  訴  人
即  被  告  乙○○
                            巷.
指定辯護人  廖本揚律師
上列上訴人因強盜等案件，不服臺灣苗栗地方法院94年度訴字第
27號中華民國94年6月28第一審判決（起訴案號：臺灣苗栗地方
法院檢察署93年度偵字第4245號），提起上訴，本院判決如下：
    主    文
上訴駁回。
    犯罪事實
一、乙○○（曾犯預備殺人罪，經臺灣臺南地方法院民國（下同
    ）72年度訴字第576號判處有期徒刑10月確定，於73年5月14
    日執行完畢、又因妨害自由罪，經臺灣臺南地方法院74年度
    易字第1210號案判處有期徒刑3月，如易科罰金以30元折算1
    日確定，於74年8月14日執行完畢，再因放火燒燬建築物及
    住宅罪，經臺灣臺南地方法院79年度易字第389號案判處有
    期徒刑6月，如易科罰金以30元折算1日確定，於79年5月14
    日易科罰金執行完畢，復因恐嚇罪，經臺灣臺南地方法院82
    年訴字第67號案判處有期徒刑5月確定，於83年6月16日執行
    完畢出監，又因竊盜罪，經臺灣臺南地方法院85年度易字第
    2131號案判處有期徒刑6月確定，於86年5月19日執行完畢出
    監，再因妨害公務及贓物罪，經臺灣臺南地方法院87年度易
    字第1241號案分別判處拘役30日、拘役30日，如易科罰金均
    以300元折算1日確定，並定其應執行為拘役50日，如易科罰
    金以300元折算1日，於89年2月4日執行完畢，復因傷害罪，
    經臺灣苗栗地方法院苗栗簡易庭93年度苗簡字第255號案判
    處有期徒刑6月，如易科罰金以300元折算1日，於94年8月18
    日確定，再因違背安全駕駛致交通危險罪，經臺灣臺南地方
    法院臺南簡易庭以92年南交簡字第1110號處罰金20000 元，
    於93年6月2日因易服勞役改罰金繳清出監，未構成累犯）與
    甲○○（業經原審判處有期徒刑5月，如易科罰金，以3佰元
    折算1日確定）為男女朋友，於民國（下同）93年11月23日
    下午2時30分許，行經苗栗縣苗栗市○○里○鄰○路二村10號
    後院時，見雨棚下之桌上，有一籠子關有丙○○所飼養之竹
    雞2隻，竟共同基於意圖為自己不法所有之犯意聯絡，由乙○○在旁把風，甲○○則隨手撿拾籠子附近之黃色塑膠袋一
    只，並開啟籠子，將籠內竹雞一隻放入袋內而竊取之，得手
    後正伸手進入籠子欲接續竊取另隻竹雞時，因竹雞發出尖銳
    叫聲，適為在屋內之丙○○發現，丙○○即對乙○○、甲○○稱：「為何偷我的東西？」等語，乙○○、甲○○2人見
    形跡敗露後迅即逃逸，丙○○隨即基於逮捕之意上前追捕，
    而於鐵路二村內通道處，追上甲○○並拉住其手臂，且對乙○○、甲○○2人稱：「不要走！」，乙○○見狀後，為脫
    免逮捕，即以拳頭毆打丙○○臉部，而當場施以強暴，並對
    丙○○罵稱：「垃圾」、「給你死」等語，過程中甲○○有
    擋住乙○○以阻止之，並稱：「不要打」等語，惟丙○○仍
    因乙○○之毆打不支倒地，並受有左顴骨處皮下血腫約4乘3
    乘1公分、右顎皮下血腫約3乘3乘1公分、左手掌皮下瘀血約
    2乘2公分及左眼結膜下出血約1. 5乘1.5公分等傷害，詹德
    祺倒地後，乙○○、甲○○2人隨即逃逸，甲○○並將手中
    裝有一隻竹雞之黃色塑膠袋交予乙○○，乙○○則於經過鐵
    路二村之圍牆時將黃色塑膠袋丟出圍牆外，嗣丙○○起身後
    又追逐乙○○、甲○○2人至鐵路二村圍牆外，而乙○○則
    拾起地上之磚塊往丙○○砸，然未擊中，乙○○與甲○○則
    向火車站方向逃逸。嗣經在場目擊之鄰居呂李素貞通知其他
    鄰居報警，並於圍牆外將乙○○所丟棄至圍牆外之裝有竹雞
    之黃色塑膠袋1只拾起，交予到場處理之員警，員警並於附
    近將乙○○、甲○○2人逮獲，並扣得乙○○所使用之磚塊1
    個。
二、案經苗栗縣警察局苗栗分局報請臺灣苗栗地方法院檢察署檢
    察官偵查起訴。
    理    由
一、證據能力方面：
１、按被告以外之人於司法警察官或司法警察調查中所為之陳述
    ，除符合刑事訴訟法第159條之2或同法第159條之3之例外規
    定外，應屬傳聞證據，而不得作為證據，此觀刑事訴訟法第
    159條第1項、第159條之2及第159條之3之規定自明。再按被
    告以外之人於司法警察調查中所為之陳述，其證據能力有無
    ，依刑事訴訟法第159條之2規定，需具備以下之要件：與
    審判中陳述不符、警詢中之陳述具有較可信之特別情況、
    為證明犯罪事實存否所必要者。所謂警詢中之陳述具有「
    較可信之特別情況」，解釋上係指警詢中陳述之「外部客觀
    情況」值得信用保障者而言，即指陳述在某些特別可信之情
    況下所為時，虛偽陳述之危險性不高，故縱係在審判外之陳
    述，或未賦予當事人之反對詰問權，仍得承認其有證據能力
    ，並非指證人於警詢中陳述內容之「可信度」（證明力）很
    高，否則159條之2規範之具有較可信之特別情況，將形同具
    文。以美國法為例，證人在司法警察調查時所為之陳述，具
    有較可信之特別情況，例如證人即被告曾向司法警察自白
    其犯罪，蓋在一般情形下，一個人不會承認其所未犯過之罪
    行；證人於所認知事實發生後，立即對就所知覺之事實向
    司法警察所為之陳述，例如車禍現場目擊之證人，對隨後到
    場處理車禍之員警描述其所目睹車禍發生之情形，因證人在
    陳述時，應尚無時間或動機去編造與知覺事實不一致之陳述
    ，且其記憶猶新，不致發生一般傳聞證據中證人記憶瑕疵之
    風險，故認具有證據能力，先予敘明。查本案證人丙○○、
    呂李素貞於警詢中所為陳述，固與審理中不符，惟該警詢筆
    錄，客觀上並無證據顯示證人在警員調查時所為之陳述有何
    較具可信之特別情況，且非證明犯罪事實所必要，丙○○、
    呂李素貞事後均於原審審理時證述明確，無須警詢筆錄加以
    證明，核與刑事訴訟法第159條之2所規定的例外情形亦不相
    符，是證人此部分之證述，應無證據能力。
２、證據裁判原則之核心概念，係嚴格證明法則。嚴格證明法則
    ，乃謂無證據能力、未經合法調之證據，不得作為判斷犯罪
    之依據（刑事訴訟法第155條第2項參照）。所謂合法調查，
    即踐行刑事訴訟法就被告、人證、鑑定、文書、勘驗等五種
    法定證據方法所規定之調查程序。亦即，在嚴格證明法則之
    下，法官於審判期日踐行調查證據時，僅能使用刑事訴訟法
    所列舉之證據方法調查證據，以證明本案待證事實，此為證
    據方法法定主義，其規範目的在於保障真實之發現，就被告
    而言，乃保障其受公平審判之權利。如無法律授權，任意創
    設新型態之證據方法、擴張或限制任何一種證據方法之適用
    範圍，將危及被告之防禦權，而侵害其受公平審判之權利，
    刑事偵審程序中，「告訴人之指訴」係對被告所為不利之陳
    述，在嚴格證明法則支配下，本質上屬於「證人」，故告訴
    人之指訴是否可以採信，本應以證人之身份調查之，否則，
    其指述不具有證據能力，審判者自不得採為判決之基礎。故
    檢察官偵查訊問時，應將被害人以證人之身分加以具結，以
    擔保其證言之可信度，踐行此嚴格形式之要求，程序方為妥
    適。經查，丙○○於偵查中所為之指訴，檢察官係以告訴人
    兼被告（因被告乙○○及同案被告甲○○對丙○○提起傷害
    告訴）之身份詢問之，並未以證人之身分加以具結作證，揆
    諸前開說明意旨，此部分以告訴人兼被告被告之指訴，並非
    法定證據方法，應不具證據能力。
３、按被告以外之人於偵查中向檢察官所為之陳述，除顯有不可
    信之情況者外，得為證據，刑訴訟法第159條之1第2項定有
    明文，非謂證人必經交互結問之程序，其所為之證言方有證
    據能力，至於證人所為證言之證據力得證明之程度，自應由
    法院依論理法則、經驗法則綜合相關證據資料判斷之。經查
    ：證人呂李素貞，既於偵查中經檢察官告以證人之義務與偽
    證罪之責任後，經其具結作證，其於偵查中之證言並無顯不
    可信之情況，其所為之證言自有證據能力。
二、訊據上訴人即被告（以下簡稱被告）乙○○固坦承與同案被
    告甲○○有於上開時、地與丙○○拉扯，但矢口否認上開準
    強盜犯行，辯稱：伊根本沒有抓竹雞，且亦未毆打丙○○，
    當時是丙○○抓住甲○○的手，伊只是要問看看是什麼事，
    伊只是保護女友甲○○的安全，且是用自衛的方式，將丙○○擋掉云云。惟查：
１、證人即被害人丙○○於審理時證稱：「他（指被告乙○○）
    拿磚塊丟說要打死我‧‧‧是一半的磚塊，他有砸，但沒有
    砸到我」（見原審卷第191頁）、「伊籠子內養有2隻竹雞，
    案發時伊看到被告甲○○一隻手伸進籠子內竊取竹雞，另一
    隻手還拿著裝黃色塑膠袋，袋子中有東西在動，而籠子內只
    剩下一隻竹雞，當時被告乙○○當時站在旁邊，另竹雞係被
    籠子關著，不可能自己跑出來，此外，伊住在鐵路二村2、
    30年，附近沒有其他人養竹雞，也沒有看過野生的竹雞在附
    近跑」（見原審卷第189頁）、「整個過程中，伊並沒有打
    乙○○或甲○○，只有抓甲○○的手，至於甲○○的傷勢，
    應該是她去阻擋乙○○攻擊伊時所造成的，而乙○○在案發
    時，原來右腳就有包紮，且臉上有還沒有好的疤痕」（見原
    審卷第192至195頁）、「案發時，伊目擊甲○○有伸手進籠
    子內竊取伊之竹雞，當時被告乙○○就站在旁邊看，當伊大
    喊為何要偷伊的東西時，被告乙○○及同案被告甲○○2人
    轉身就走等語（見原審卷第199頁），此核與證人呂李素貞
    於偵查中及原審證稱：「伊聽到門外有很大之聲音，喊說要
    給你死，出去看到丙○○已經倒在地上，並對被告乙○○與
    同案被告甲○○稱不要走，但被告乙○○與同案被告甲○○
    還是走，後來伊就叫鄰居報警，伊並看見被告乙○○一直要
    打丙○○，但甲○○有阻擋，另被告乙○○有將一個黃色塑
    膠袋往圍牆外丟，後來伊出去撿起來看，袋子裡有一隻竹雞
    ，伊就交給警察處理等語（見偵卷第77頁以下、原審卷第
    201至206頁）、「伊只有看到乙○○一直要打丙○○，甲○○有去擋乙○○」等語大致相符（見原審卷第203頁），且
    有磚塊一塊扣案及黃塑膠袋之照片在卷可稽（見偵卷第23頁
    、第24頁），以及現場磚塊著地痕跡照片一張在卷可稽（見
    偵卷第69頁），是被告乙○○同案被告甲○○2人竊盜之經
    過，及追捕被告乙○○與同案被告甲○○2人過程中，遭被
    告乙○○毆打、丟磚塊之事實明確。雖被告乙○○之本院指
    定辯護人辯護意旨以證人呂李素貞證稱：並未看到有人拿磚
    塊丟丙○○，伊於派出所說有看到是聽人說的等語，認本件
    丟磚塊一節不可採信，惟依證人呂李素貞上開證稱：「伊聽
    到門外有很大之聲音，喊說要給你死，出去看到丙○○已經
    倒在地上，被告乙○○有將一個黃色塑膠袋往圍牆外丟，後
    來伊出去撿起來看，袋子裡有一隻竹雞，伊就交給警察處理
    」等語，則證人呂李素貞於現場應僅見及丙○○倒在地上以
    及被告乙○○有將一個黃色塑膠袋往圍牆外丟，到後來伊才
    出去撿起來看，則呂李素貞對於丙○○倒地起來後再追出圍
    牆外後遭被告乙○○丟磚塊一節顯未及目睹，應與事實無違
    ，惟如前所述，本件不僅有磚塊一塊扣案，且有現場磚塊著
    地痕跡照片一張在卷可稽，核與丙○○所述相符，是本件並
    無從以證人呂李素貞未及目睹丟磚塊一節，即否定被告乙○○有對丙○○丟磚塊，而為有利於被告乙○○之認定。
２、另參諸證人丙○○上開於原審審理時證稱：案發時，伊目擊
    甲○○有伸手進籠子內竊取伊之竹雞，當時被告乙○○就站
    在旁邊看，當伊大喊為何要偷伊的東西時，被告乙○○及同
    案被告甲○○2人轉身就走等語，以及上開證人呂李素貞證
    稱：「被告乙○○有將一個黃色塑膠袋往圍牆外丟，後來伊
    出去撿起來看，袋子裡有一隻竹雞，伊就交給警察處理」等
    語，已足證明被告乙○○與同案被告甲○○有共同行竊竹雞
    ，雖被告乙○○於本院一再否認有出手抓竹雞，惟被告乙○○於原審準備程序卻供稱：伊經過案發地點時，看到一隻竹
    雞在路面行走，伊以為係野生之竹雞，就把牠抓住，回頭一
    看就看到丙○○抓著甲○○的手，伊就對丙○○說你要作什
    麼，丙○○說竹雞是他飼養的，伊說竹雞係野生的，怎麼是
    你飼養的，然後兩人意見不合，丙○○就出手猛打甲○○，
    伊就打丙○○臉部一下，後來丙○○稱伊也是小偷就打伊，
    但伊並沒有拿磚塊丟丙○○，也沒有看到黃色塑膠袋，云云
    （見原審卷第65頁、第114頁、第211頁以下）、以及同案被
    告甲○○於原審亦稱：伊並沒有偷竹雞，也沒有碰到竹雞，
    竹雞是乙○○在路上抓的，並非偷丙○○籠子內的竹雞，但
    伊不知道為什麼，丙○○就一直打伊，也沒有說什麼，後來
    乙○○把丙○○拉開，但丙○○仍一直打伊，結果乙○○就
    跟丙○○打起來了等語（見原審卷第178頁以下），則被告
    乙○○於本院否認有抓竹雞，顯無從採信，而被告乙○○確
    有抓竹雞一節，復核與呂李素貞證稱之「被告乙○○有將一
    個黃色塑膠袋往圍牆外丟，後來伊出去撿起來看，袋子裡有
    一隻竹雞，伊就交給警察處理」等情相符，明顯可證被告乙○○及同案被告甲○○2人，係由同案被告甲○○下手竊取
    ，由被告乙○○把風於遭發現後，被告乙○○即對丙○○當
    場施以強暴，且將裝竹雞之黃色塑膠袋往圍牆外丟，被告告
    乙○○及同案被告甲○○2人確有竊盜犯意之聯絡及行為之
    分擔，應為共同正犯，應臻明確。被告乙○○之指定辯護人
    辯護意旨認原審對於被告乙○○有何犯意聯意聯絡，漏未說
    明，顯有誤會。
３、另關於同案被告甲○○之傷勢由來，被告乙○○雖辯稱：丙○○一直搥甲○○的背，打完甲○○的背就打甲○○的頭，
    就是亂打等語（見偵卷第87頁），同案被告甲○○亦指稱：
    丙○○用手搥伊的後頸、臉部及背部云云（見偵卷第12頁）
    ，然而，觀諸被告甲○○上開診斷證明書，其傷勢載明：「
    上唇皮下血腫及擦傷，右前臂擦傷」，顯與被告乙○○與同
    案被告甲○○2人所稱毆打過程應造成之傷勢並不相吻合。
    反之，同案被告甲○○位於臉部及手臂之傷勢，就傷痕部位
    及傷勢情況，與證人丙○○所述係同案被告甲○○欲阻擋被
    告乙○○毆打丙○○時不慎擦傷所造成的相符，是以，同案
    被告甲○○之傷勢，應非證人丙○○毆打所致至明。
４、又關於被告乙○○之傷勢，被告乙○○雖指稱：丙○○先把
    伊推倒，然後拳頭就往伊一直臉部打過來云云（見偵卷第87
    頁）。然而，證人丙○○案發時年約64歲，屬年邁之人，且
    身材並非高大，其欲毆打正值中壯年之被告乙○○，並致其
    受有傷勢，客觀上顯有疑義。再者，被告乙○○於偵訊中自
    承其臉上及身上的疤痕因案發前之車禍受傷而來等語（見原
    審卷第188至201頁），且有被害人丙○○所立具之贓物認領
    保管單1紙附卷可稽（見偵卷第20頁）。此外，復有現場簡
    圖1張、現場照片共6張，及遭竊竹雞、黃色塑膠袋之照片共
    5張附卷可稽（見偵卷第21至23、69至71頁），並有被告乙○○所拾起並丟向丙○○之磚塊1個扣案可佐。而告訴人丙○○受有如犯罪事實欄所載之傷害乙節，有行政院衛生署苗
    栗醫院診斷證明書1份附卷可稽（見偵卷第18頁），應堪認
    定。
５、按刑法第329條之準強盜罪，以竊盜或搶奪，因防護贓物、
    脫免逮捕或湮滅罪證而當場施強暴脅迫為要件，是行為人主
    、客觀上須以實施強暴脅迫為手段，以達防護贓物、脫免逮
    捕或湮滅罪證之目的，始屬相當（最高法院88年度台上字第
    2183號判決參照）。次按刑法第329條所謂當場，不以實施
    竊盜搶奪者尚未離去現場為限，即已離去盜所而尚在他人跟
    蹤追躡中者，仍不失為當場（最高法院42年臺上字第523號
    判例、28年上字第1984號判例）。查本案被告乙○○與同案
    被告甲○○2人於竊盜行為實施之際，為被害人丙○○發覺
    ，被害人丙○○大喊為何偷其東西時，被告乙○○與同案被
    告甲○○2人即持裝有竹雞之黃色塑膠袋贓物轉身離去，為
    現行犯，嗣被害人丙○○於鐵路二村走道內抓住被告甲○○
    之手，乃為逮捕現行犯之行為，被告乙○○卻於斯時毆打丙○○使其鬆手，與共犯即同案被告甲○○一同逃離，足見被
    告乙○○當場施以強暴行為，目的係為脫免逮捕，亦堪認定
    。
６、按共同正犯之所以應對其他共同正犯所實施之行為負全部責
    任者，以就其行為有犯意之聯絡為限，若彼此間之主觀犯意
    範圍不同，自僅得在犯意聯絡範圍內，負共犯之責任（最高
    法院50年台上字第1060號判例參照）。查本案被告乙○○於
    毆打丙○○時，同案被告甲○○有挺身阻擋，並叫乙○○不
    要這樣做乙節，業據證人丙○○及呂李素貞於原審審理時證
    述明確，且互核相符（見原審卷第191頁、203頁）。準此以
    觀，可知本案被告乙○○與同案被告甲○○2人間，僅就竊
    取竹雞之行為有犯意聯絡及行為分擔，至於嗣後被告乙○○
    為脫免逮捕，出手毆打丙○○，實已溢出原先竊盜犯意聯絡
    之範圍。從而，被告乙○○與同案被告甲○○僅就竊取竹雞
    之犯行，負共犯之責任，附此敘明。
７、綜上所述，本案事證已臻明確，被告乙○○之犯行，應堪認
    定。
三、被告乙○○及同案被告甲○○歷次所辯均不一致，且不可採
    ，茲分述如后：
１、被告乙○○於偵查及原審及本院審理中前後分別辯稱：(1)初
    於警詢、偵查時辯稱：伊與甲○○並沒有偷竹雞，手上也沒
    有任何東西，丙○○就跑出來打甲○○，稱我們偷他的竹雞
    ，丙○○就把伊推倒，雙方就發生拉扯云云（見偵卷第7頁
    、57頁、86頁以下）。(2)復於起訴移原審訊問程序時改口辯
    稱：伊與甲○○手上並沒有竹雞，也沒有看到什麼竹雞，丙○○有打甲○○，但不知道原因，伊並沒有動手打丙○○，
    丙○○之所以會受傷，係因為丙○○要打伊，伊為了自衛，
    所以有用手擋住，丙○○就跌倒了云云（見原審卷第28頁）
    。(3)又於原審準備程序時又改口辯稱：伊經過案發地點時，
    看到一隻竹雞在路面行走，伊以為係野生之竹雞，就把牠抓
    住，回頭一看就看到丙○○抓著甲○○的手，伊就對丙○○
    說你要作什麼，丙○○說竹雞是他飼養的，伊說竹雞係野生
    的，怎麼是你飼養的，然後兩人意見不合，丙○○就出手猛
    打甲○○，伊就打丙○○臉部一下，後來丙○○稱伊也是小
    偷就打伊，但伊並沒有拿磚塊丟丙○○，也沒有看到黃色塑
    膠袋，此外，呂李素貞案發時也沒有在現場云云（見原審卷
    第65頁、114頁、211頁）(4)再於原審審理時改口辯稱，伊沒
    有毆打丙○○，只是推開他云云，至於他身上的傷，可能是
    他抓伊的衣服，伊的衣服破掉，丙○○重心不穩跌倒云云（
    見審卷第213頁）(5)於本院審理時辯稱：伊根本沒有抓竹雞
    ，且亦未毆打丙○○，當時是丙○○抓住甲○○的手，伊只
    是要問看看是什麼事，伊只是保護女友甲○○的安全，且是
    用自衛的方式，將丙○○擋掉云云。由上可知，被告乙○○
    就手上是否持有竹雞、是否有動手打丙○○、丙○○
    身上傷勢來由等情，被告乙○○前後辯解不一，相互矛盾。
２、同案被告甲○○偵查及原審審理中前後之辯解亦不相符，(1)
    初於警詢、偵查時辯稱：案發時伊與乙○○經過鐵路二村巷
    道，丙○○從屋內衝出來，一隻手抓住伊的手臂，另一隻手
    搥伊的後頸部位，乙○○見狀就稱：「為什麼要打她」，丙○○仍繼續搥伊的背部、臉部，於是乙○○與丙○○發生拉
    扯，伊與乙○○並未竊取竹雞云云（見偵卷第11頁以下）。
    (2)復於原審準備程序時辯稱：伊並沒有偷竹雞，也沒有碰到
    竹雞，竹雞是乙○○在路上抓的，並非偷丙○○籠子內的竹
    雞，但伊不知道為什麼，丙○○就一直打伊，也沒有說什麼
    ，後來乙○○把丙○○拉開，但丙○○仍一直打伊，結果乙○○就跟丙○○打起來了，另證人呂李素貞案發時並未在場
    云云（見原審卷第178頁以下）。由上可知，同案被告甲○○對於被告乙○○是否持有竹雞乙事，先後辯解亦有不一。
３、再者，證人丙○○及呂李素貞前與被告乙○○、同案被告甲○○素不相識，亦無素怨嫌隙乙節，為被告乙○○及同案被
    告甲○○所是認（見原審卷第212頁），證人丙○○、呂李
    素貞應無設詞誣陷之理。況證人丙○○、呂李素貞於原審審
    理時之證述，業經原審命具結，以擔保其證言之可信性，並
    由兩造交互詰問，結果渠等證述並無瑕疵可指，且經直接審
    理之結果，觀渠等作證之整體過程，佐以其他卷證資料，應
    堪確信證人丙○○、呂李素貞之證言為真正，相較於被告乙○○及同案被告甲○○供述前後反覆不一，證人丙○○、呂
    李素貞之證詞應可採信。
４、又被告乙○○雖辯稱：竹雞係在路上所行走，伊以為係野生
    的，伊就抓起來，並非係從丙○○籠子中所偷的云云，而同
    案被告甲○○亦如此置辯，惟查，(1)被告乙○○於警詢及起
    訴移原審訊問程序時，均辯稱案發時從未看過、抓過竹雞云
    云，已如前述，其於準備程序及審理時改口辯稱係抓野生竹
    雞云云，前後辯解不一致，顯屬可疑。(2)參諸證人丙○○上
    開於偵查及原審審理時均證稱：伊籠子內養有2隻竹雞，案
    發時伊看到被告甲○○一隻手伸進籠子內竊取竹雞，另一隻
    手還拿著裝黃色塑膠袋，袋子中有東西在動，而籠子內只剩
    下一隻竹雞，當時被告乙○○當時站在旁邊，另竹雞係被籠
    子關著，不可能自己跑出來，此外，伊住在鐵路二村2、30
    年，附近沒有其他人養竹雞，也沒有看過野生的竹雞在附近
    跑等語明確（見原審卷第189頁），以及證人呂李素貞上開
    證稱：丙○○有飼養竹雞在籠子內，伊不曾看過竹雞跑出來
    ，且案發時，伊看到乙○○將黃色塑膠袋丟出圍牆外，伊去
    撿起來，看到裡面有竹雞等語屬實（見原審卷第202頁）。
    由此足見，系爭竹雞係被告乙○○與同案被告甲○○2人於
    丙○○的籠子內所竊取，而非抓跑出籠子外之竹雞，或野生
    之竹雞，至為明確。(3)又鐵路二村靠近苗栗火車站旁，屬社
    區性質，四周有圍牆但白天時未上鎖乙節，業據證人丙○○
    證述明確（見原審卷第200頁），且有，鐵路二村現場圖1紙
    及照片附卷可稽（見偵卷第22、71頁），應堪認定。顯無「
    野生竹雞」在路面行走之可能。綜上，可知被告乙○○及同
    案被告甲○○確係竊取丙○○飼養於籠子內之竹雞，而非抓
    野生之竹雞，殆無疑義。故被告乙○○此部分之辯稱，要與
    事實不符，且與常理有違，尚難憑採。
５、又被告乙○○及同案被告甲○○均辯稱渠等身上的傷勢，均
    係遭丙○○毆打所致云云，並提出行政院衛生署苗栗醫院診
    斷證明書2紙為證（見偵卷第16、17頁）。經查，(1)證人丙○○於原審審理時證稱：整個過程中，伊並沒有打乙○○或
    甲○○，只有抓甲○○的手，至於甲○○的傷勢，應該是她
    去阻擋乙○○攻擊伊時所造成的，而乙○○在案發時，原來
    右腳就有包紮，且臉上有還沒有好的疤痕等語（見原審卷第
    192至195頁），核與證人呂李素貞亦證稱：伊只有看到乙○○一直要打丙○○，甲○○有去擋乙○○等語大致相符（見
    原審卷第203頁）。(2)關於同案被告甲○○之傷勢由來，被
    告乙○○指稱：而丙○○一直搥甲○○的背，打完甲○○的
    背就打甲○○的頭，就是亂打等語（見偵卷第87頁），被告
    甲○○亦指辯稱：丙○○用手搥伊的後頸、臉部及背部云云
    （見偵卷第12頁），然而，觀諸同案被告甲○○上開診斷證
    明書，其傷勢載明：「上唇皮下血腫及擦傷，右前臂擦傷」
    ，顯與被告乙○○及同案被告甲○○所稱毆打過程應造成之
    傷勢並不相吻合。反之，同案被告甲○○位於臉部及手臂之
    傷勢，就傷痕部位及傷勢情況，與證人丙○○所述係同案被
    告甲○○欲阻擋乙○○毆打丙○○時不慎擦傷所造成的相符
    ，是以，同案被告甲○○之傷勢，應非證人詹德祺毆打所致
    。(3)又關於被告乙○○之傷勢，被告乙○○雖指稱：丙○○
    先把伊推倒，然後拳頭就往伊一直臉部打過來云云（見偵卷
    第87頁）。然而，證人丙○○案發時年約64歲，年事已高，
    且身材並非高大，其欲毆打正值中壯年之被告乙○○，並致
    其受有傷勢，顯非易事。再者，被告乙○○於偵訊中自承其
    臉上及身上的疤痕因案發前之車禍受傷而來等語（見偵卷第
    87 頁），是尚難執被告乙○○驗傷之傷勢，認係丙○○毆
    打所導致。(4)而本案被告乙○○及同案被告甲○○於偵查中
    對被害人丙○○提起傷害告訴，嗣經檢察官偵查後，亦認被
    告乙○○及同案被告甲○○之傷勢難認係丙○○傷害所致乙
    節，有臺灣苗栗地方法院檢察署檢察官不起訴處分書1紙附
    卷可稽（見偵卷第105頁）。(5)綜上各情，參互以觀，可知
    被告被告乙○○及同案被告甲○○之傷勢，顯非丙○○所造
    成。是被告乙○○及同案被告甲○○此部分所辯，要與事實
    不符，尚難採信。
６、又被告乙○○雖辯稱：案發時證人呂李素貞並未在場，何以
    事後卻謊稱其有在場目擊云云。經查，證人呂李素貞係居住
    於鐵路二村內之居民，本案係因其聽到在乙○○罵丙○○之
    聲音後始發覺，並通知在場之其他人報警，且其目擊被告乙○○欲毆打丙○○之過程，及被告甲○○阻止乙○○毆打丙○○之經過，並目見被告乙○○將黃色塑膠袋丟到圍牆外，
    且嗣後將之拾起後發現裝有竹雞而交予警察乙理由節，業據
    證人呂李素貞證述甚明（見原審卷第202頁以下），且與證
    人丙○○之證詞互核大致相符。準此，證人呂李素貞既為居
    住於該處之鄰居，且將事實前後過程清楚描述，且經原審交
    互詰問後認其證言具有相當之憑信性，故其應為在場目擊之
    證人，要屬無訛，是被告乙○○空言指摘，顯屬卸責之詞，
    尚難憑採。
７、被告乙○○之原審及本院辯護人辯護意旨均聲請將同案被告
    甲○○轉換為證人身份予以詰問調查，欲證明案發時被告乙○○並未竊取竹雞，亦未為脫免逮捕而毆打丙○○云云。惟
    查，同被告甲○○於偵查及原審已為多次之供述，本院綜合
    理由欄二之證據資料，認待證事實已臻明確，而同案被告甲○○所為有關被告乙○○未參與竊盜、未為脫免逮捕而毆打
    丙○○之供述，如何不可採，亦經本院詳述如前，顯無再重
    覆將同案被告甲○○轉換為證人身份予以詰問調查之必要，
    附此敘明。
８、綜上，被告乙○○之辯解，或前後不一，或與經驗法則、論
    理法則有違，或與事實不符，均顯屬卸責之詞，不足憑採。
四、核被告乙○○所為，係犯第329條之竊盜，因脫免逮捕，而
    當場施以強暴之準強盜罪，應依同法第328條第1項之規定處
    斷。被告乙○○與同案被告甲○○2人間，就竊取竹雞之竊
    盜犯行，有犯意聯絡及行為分擔，為共同正犯。原審依上開
    理由適用刑法第28條、第320條第1項、第329條、第328條第
    1項之規定，並審酌被告乙○○不思以正途賺取財富，冀圖
    不勞而獲，而竊取他人財物，而被告乙○○明知自己與同案
    被告甲○○均為現行犯，竟為脫免逮捕，而毆打被害人丙○○，甚至於被害人丙○○鬆手後，仍口出惡言，不斷追打，
    其犯罪情節惡劣，嚴重影響社會治安。被告乙○○於犯後否
    認犯行，毫無坦承悔過之具體表現，浪費有限之司法資源，
    而被告乙○○開庭時不僅態度不佳，甚至誣指被害人丙○○
    為加害人，虛捏自己為被害人丙○○之形象，在公判庭上扭
    曲事實乃至顛倒是非，莫此為甚，若非經耗費繁複之司法程
    序，予以詳查辨明，被害人丙○○竟一反而為加害人，又情
    何以堪？其就本件所生之危害，實已嚴重危及司法裁判之正
    確性及公判庭之莊嚴性。被告乙○○因腳傷而聲請保外就醫
    ，經原審裁定准予具保停止羈押，並命不得從事與治療目的
    顯然無關之動作（見原審卷第157頁），然被告乙○○卻於
    停止羈押期間繼續犯案，而經檢察官聲請羈押獲准（見原審
    卷第212頁），全然視原審之之禁令為無物，辜負原審當初
    准予保外就醫之初衷，若未加以從重處罰，將立下惡例，不
    足以警惕有意效法者。並參以被告乙○○有曾有預備殺人、
    妨害自由、放火燒燬住宅之公共危險、恐嚇、竊盜、贓物、
    妨害公務、酒醉駕車之公共危險、流氓感訓等前案紀錄（不
    構成累犯），有臺灣高等法院被告全國前案紀錄表及臺灣苗
    栗地方法院檢察署刑案資料查註紀錄表在卷可按，足認被告
    乙○○具有反社會人格及嚴重與法敵對意識，若非處以重刑
    ，尚不足以充分彰顯其罪責。而綜合以上各點，併參酌被告
    乙○○生活狀況、品行、智識程度、犯罪之動機、目的、手
    段、所生危害，及公訴人向原審具體求處有期徒刑7年等一
    切情狀，而量處被告乙○○有期徒刑7年，且認扣案之磚塊1
    個，係被告乙○○自鐵路二村外旁路所臨時撿拾，以攻擊被
    害人丙○○之用，並非被告乙○○或共犯即同案被告甲○○
    所有之物，核與刑法第38條第1項第2款之要件不符，且非違
    禁物或其他依法應沒收之物，而不予為沒收之諭知，核其認
    事用法，均無違誤，量刑亦稱妥適，被告乙○○上訴否認犯
    行，指摘原審判決不當，為無理由，應予駁回。
五、據上論斷，應依刑事訴訟法第368條，判決如主文。
本案經檢察官丁○○到庭執行職務。
中    華    民    國    95    年    1     月    19    日
              刑事第三庭  審判長法  官  王  增  瑜
                                法  官  陳  欣  安
                                法  官  胡  忠  文
上列正本證明與原本無異。
如不服本判決應於收受送達後十日內向本院提出上訴書狀，其未
敘述上訴之理由者並得於提起上訴後十日內向本院補提理由書（
均須按他造當事人之人數附繕本）。
                                書記官  陳  麗  玉
中    華    民    國    95    年    1     月    19    日
附錄本判決論罪科刑法條:
中華民國刑法第320條第1項
(普通竊盜罪)
意圖為自己或第三人不法之所有，而竊取他人之動產者，為竊盜
罪，處 5 年以下有期徒刑、拘役或 500 元以下罰金。
中華民國刑法第329條
(準強盜罪)
竊盜或搶奪，因防護贓物、脫免逮捕或湮滅罪證，而當場施以強
暴脅迫者，以強盜論。
中華民國刑法第328條第1項
（強盜取財罪）
意圖為自己或第三人不法之所有，以強暴、脅迫、藥劑、催眠術
或他法，至使不能抗拒，而取他人之物或使其交付者，為強盜罪
，處5年以上有期徒刑。                                 Ｉ


司法院資訊處製作；財團法人民間司法改革基金會備份。
